臺灣臺中地方法院刑事判決　96年度中簡上字第395號
上　訴　人　臺灣臺中地方法院檢察署檢察官
被　　　告　甲○○
上列上訴人因被告竊盜案件，不服本院臺中簡易庭九十六年度中
簡字第七三四號中華民國九十六年三月十三日第一審簡易判決（
聲請簡易判決處刑案號：臺灣臺中地方法院檢察署九十六年度偵
緝字第二一五號），提起上訴，本院管轄之第二審合議庭判決如
下：
    主    文
原判決撤銷。
甲○○竊盜，處有期徒刑貳月，如易科罰金，以新臺幣壹仟元折
算壹日，減為有期徒刑壹月，如易科罰金，以新臺幣壹仟元折算
壹日。
    犯罪事實及理由
一、本院認定之犯罪事實及證據，除加列被告甲○○於本院審理
    時之自白為證據外，其餘均與如附件之原審簡易判決書、聲
    請簡易判決處刑書記載之犯罪事實、證據及理由相同，茲引
    用之。
二、檢察官上訴意旨略以：被告行竊地之聖陽食品機械有限公司
    （下稱聖陽公司）內設有員工宿舍，為有人居住之建築物，
    告訴人有時亦會居住其中。被告於民國九十五年七月一日已
    遭解雇，當日並繳回鑰匙搬出，惟於九十五年七月四日晚間
    九時許，又擅自侵入公司竊取車床，顯已構成刑法第三百二
    十一條第一項第一、二款加重竊盜之事由。又本件被告竊取
    之車床價值新臺幣（下同）十萬元以上，為告訴人公司之生
    財工具，且被告係因遭解雇欲報復始竊取，原審僅論以二月
    有期徒刑，又可易科罰金，顯然過於輕微為由，提起本件上
    訴等語。
二、訊據被告固坦承普通竊盜犯行，惟堅決否認有何加重竊盜犯
    行，辯稱：案發地點是伊原來就住在那裡，那裡只有伊一個
    人住，那裡沒有員工的宿舍，伊是住在辦公室裡面，裡面有
    一張折疊的沙發床；九十五年六月三十日晚上，伊從花蓮玉
    里回來，乙○○叫伊去支援他們父子工作，伊回來之後去卜
    峰殺雞場工作，結果伊去的時候，乙○○說不用了，叫伊回
    去公司，當時伊還住在那裡，七月一日乙○○就說有事情跟
    伊講，就說公司要改組，要解僱伊，伊跟他講說好，六月份
    的薪資要給伊，他叫伊去找他的父親，他父親則就叫伊找他
    ；伊實際上是九十五年七月四日離開公司，伊要離開的時候
    ，伊中午聯絡拖板車來搬伊行竊之器物，七月四日中午乙○
    ○還有跟伊在辦公室，而且伊的衣物和所有的物品也都放在
    辦公室，伊晚上九點多、十點的時候拖板車來搬走之後，他
    們給伊購買機械的錢後，伊就離開；七月一日到七月四日伊
    都住在那裡，伊還每天騎著乙○○父親給伊的機車在那邊出
    入，其間乙○○他說要改組，沒有派工作給伊，伊一直跟他
    討論薪資的問題，他薪資沒有給伊，伊沒有辦法走；伊當時
    還住在那裡，並沒有交還鑰匙給乙○○，伊是七月四日要走
    的時候，才連同機車鑰匙及房子的鑰匙放在裡面等語。
三、按刑法第三百二十一條第一項第一款所謂有人居住之建築物
    ，雖不以行竊時居住之人即在其內為必要，但必須通常為人
    所居住之處所，始足以當之。又竊盜因夜間侵入而加重其刑
    者，以其於侵害財產監督權外，兼妨害家宅之安寧而設，必
    須於未經侵入以前，即有竊盜之意思，從而以侵入為其竊盜
    手段者，始能成立。若事前經他人允許住宿宅內，臨時見財
    起意，竊物而出，其於他人家宅之安寧並無妨害，即不能謂
    之侵入，最高法院四十七年度台上字第八五九號裁判意旨及
    二十五年上字第六二○三號判例可資參照。經查，證人即本
    件請求檢察官上訴之聖陽公司實際負責人乙○○於本院審理
    中到庭具結證稱：聖陽公司所在地是鐵皮工廠，那邊類似倉
    庫，以前就只是被告住在工廠裡面，目前沒有人居住，而被
    告是九十五年七月初離職，本案遭竊之九十五年七月四日，
    那時伊有要求被告離職，但是被告那天還是住在工廠裡面，
    當天除了被告居住在工廠裡面，沒有人住在工廠裡面；工廠
    裡面有一間辦公室，辦公室內在伊父親辦公桌的旁邊有一張
    床，可以折疊起來當作沙發床，原來那張床是伊父親休息要
    用的，被告就是睡在那裡；被告是七月四日才正式離開伊工
    廠，伊是七月一日、二日左右口頭上告訴被告說伊要解僱被
    告，伊要求被告離職當天就離開工廠，後來被告突然打電話
    給伊父親說要等伊父親回來處理，他才要走，伊伊有告訴被
    告當月份的薪資七月十五日回來公司領取，被告當時並沒有
    答應七月一日離開工廠，因為被告一直堅持要等伊父親回來
    ，七月四日下午伊離開公司的時候，被告還在工廠內，從七
    月一日至七月四日，被告始終住在工廠內；伊曾給被告一支
    工廠側門的鑰匙，其他的鑰匙如大門、車子的鑰匙，伊都放
    在工廠辦公室的抽屜內，被告只要從側門進出就可開啟大門
    及使用車子；伊有告訴被告說鑰匙要還給伊，但是被告沒有
    告訴伊說他到底要什麼時候離開，伊那幾天都在公司裡面，
    被告並沒有繳回鑰匙；伊與被告間之薪資糾紛至今尚未解決
    等語，由是，被告行竊地之聖陽公司廠房內，平常僅有被告
    一人夜宿其內，並無其他人居住其內，則該廠房顯已非屬於
    刑法第三百二十一條第一項第一款所謂「有人居住之建築物
    」。況被告係經雇主乙○○同意而夜宿其內，縱使乙○○於
    九十五年七月一日解雇被告，但渠等就被告薪資如何支付問
    題尚未解決，被告於七月四日前仍與乙○○在該廠房內同進
    出，並未搬走，乙○○亦未堅定要求被告立即搬走，而索回
    交付給被告使用之門禁鑰匙，顯然渠等係在等待乙○○之父
    回來處理薪資問題，是被告在此之前仍被默許繼續住在該廠
    房內，自亦無妨害他人家宅安寧而生侵入有人居住建築物之
    情事，亦無毀越扇、牆垣或其他安全設備之情事，則被告之
    竊盜犯行，當僅該當刑法第三百二十條第一項之普通竊盜罪
    ，而無該當於同法第三百二十一條第一項第一、二款之加重
    條件，上訴意旨認被告係犯同法第三百二十一條第一項第一
    、二款之加重竊盜罪嫌，容有誤認。
四、又按量刑輕重，係屬事實審法院得依職權自由裁量之事項，
    苟已斟酌刑法第五十七條各款所列情狀而未逾越法定刑度，
    不得遽指為違法（最高法院七十二年度台上字第六六九六號
    、七十五年台上字第七０三三號判例參照）。又在同一犯罪
    事實與情節，如別無其他加重或減輕之原因，下級審量定之
    刑，亦無過重或失輕之不當情形，則上級審法院對下級審法
    院之職權行使，原則上應予尊重，亦有最高法院八十五年度
    臺上字第二四四六號裁判意旨可資參酌。本件上訴意旨所指
    被告竊取之車床價值十萬元以上乙節，據證人乙○○於本院
    審理中證稱：被告偷竊的車床是特別訂作的，訂作時花了二
    十多萬元，被竊時，價值也約七、八萬到十多萬元，這是伊
    自己估算的，中古市場的價值伊也不清楚，伊也沒有特別的
    證明等語，可見該車床之價值係乙○○個人主觀之臆測，顯
    無憑據。而原審參酌各項量刑事由，依刑事訴訟法第四百四
    十九條第一項前段、第四百五十四條第二項，刑法第三百二
    十條第一項，刑法施行法第一條之一，量處被告有期徒刑貳
    月，如易科罰金，以新臺幣一千元折算一日，其法律適用及
    量刑均屬妥當。上訴人之上訴經核固為無理由，惟因原審未
    及審酌九十六年罪犯減刑條例業於九十六年七月十六日施行
    ，而未依法減刑，於法顯有未洽，自應由本院予以撤銷原判
    決。爰審酌被告為解決其薪資問題，不思循合法途徑解決，
    竟起意竊盜雇主之生財器具而變賣，對被害人致生損害，且
    迄未與被害人達成民事和解，及其犯罪後，坦承犯行，態度
    良好之態度等一切情狀，量處如主文所示之刑，並諭知易科
    罰金之折算標準。又被告犯罪時間在九十六年四月二十四日
    以前，合於中華民國九十六年罪犯減刑條例第二條第一項第
    三款應予減其刑期二分之一之規定，爰就其宣告刑予以減刑
    ，並依同條例第九條規定諭知易科罰金折算之標準，以示懲
    儆。
據上論斷，應依刑事訴訟法第四百五十五條之一第一項、三項、
第三百六十九條第一項前段、第三百七十三條、第三百七十一條
、第三百六十四條、第二百九十九條第一項前段，刑法第三百二
十條第一項、第四十一條第一項前段，刑法施行法第一條之一，
中華民國九十六年罪犯減刑條例第二條第一項第三款、第七條、
第九條，判決如主文。
中　　華　　民　　國　　96　　年　　10　　月　　30　　日
                  刑事第三庭  審判長法　官  賴恭利
                                    法　官  黃松竹
                                    法　官  陳思成
上正本證明與原本無異。
不得上訴。
                                    書記官  孫立文
中　　華　　民　　國　　96　　年　　10　　月　　30　　日
附錄本案論罪科刑法條全文
刑法第三百二十條第一項
意圖為自己或第三人不法之所有，而竊取他人之動產者，為竊盜
罪，處五年以下有期徒刑、拘役或五百元以下罰金。
